臺灣臺北地方法院民事裁定　　　　　　　　　　　　　九十二年度財管字第七七號
　　聲　請　人　乙○○
聲請人聲請指定被繼承人許賴麵之遺產管理人事件，本院裁定如左：
    主      文
指定財政部國有財產局為被繼承人許賴麵之遺產管理人。
程序費用由被繼承人許賴麵之遺產負擔。
    理      由
一、按繼承開始時，繼承人有無不明，而無親屬會議或親屬會議未於一個月內選定遺
    產管理人者，利害關係人得聲請法院選任遺產管理人，並由法院依公示催告程序
    ，定六個月以上之期限，公告繼承人，命其於期限內承認繼承，民法第一千一百
    七十七條、第一千一百七十八條第一項、第二項規定甚明。
二、本件聲請意旨略以：坐落於彰化市○○段南郭小段三十八之三十八地號及同小段
    三十八之一二四地號之兩筆土地，原屬訴外人許林月所有。許林月於民國四十三
    年死亡，系爭土地由其配偶許天德繼承，許天德與訴外人許賴麵再婚，許天德於
    四十九年死亡後，由其後婚配偶許賴麵繼承系爭土地。許賴麵未辦理繼承登記前
    便將系爭土地出租予原告，租賃期間自七十一年二月一日起至九十一年一月三十
    一日，雙方並約定原告支付一百八十萬元保證金，並以保證金之利息抵付租金。
    現租賃期限已屆滿，許賴麵應返還該保證金一百零八萬元，惟許賴麵亦於七十三
    年二月二十日死亡，許賴麵應返還聲請人保證金，故聲請人為被繼承人之利害關
    係人，依法聲請鈞院指定甲○○為被繼承人之遺產管理人，以免造成被繼承人之
    遺產損失，俾維權益等語。
三、經查聲請人主張之事實，業據其提出被繼承人、聲請人
    依職權調閱台灣台北地方法院九十二年度訴字第四七０六號及台灣高等法院九十
    二年度抗字第三八三二號全卷，聲請人主張為被繼承人許賴麵之利害關係人，聲
    請指定被繼承人之遺產管理人，與法有據。按「民法第一千一百七十七條、第一
    千一百七十八條規定，繼承開始時，繼承人之有無不明者，法院應依聲請為公示
    催告，以搜尋繼承人。此所謂繼承人之有無不明，係指被繼承人之直系血親卑親
    屬、配偶、父母、兄弟姊妹及祖父母無一人出現，究竟有無繼承人尚在不明狀態
    之情形而言。因之繼承人有無不明，應從廣義解釋，亦即依
    知之繼承人即屬之。非必在客觀上已確定絕無繼承人，始足當之。」最高法院八
    十五年度台上字第二一○一號裁判闡釋甚詳。經查：被繼承人許賴麵已於七十三
    年二月二十日死亡，依許賴麵
    證，認有選定遺產管理人之必要。為期公正適法管理被繼承人許賴麵之遺產，爰
    選任由財政部國有財產局擔任被繼承人許賴麵之遺產管理人。聲請人聲請指定其
    配偶甲○○為被繼承人之遺產管理人，惟甲○○為聲請人之配偶，對於被繼承人
    之遺產具有利害關係之人，以之為遺產管理人恐難期公正，又本件為非訟事件，
    本院不受聲請人聲明之拘束，故本院雖未依聲請人之聲請選任甲○○為遺產管理
    人，惟亦無庸於主文為駁回聲請人聲請之諭知，附此敘明。
四、依非訟事件法第九條裁定如主文。
中　　　華　　　民　　　國　　九十三　　年　　　三　　　月　　二十六　　日
                                        家事法庭法      官　林妙黛
右為正本係照原本作成。
如對本裁定抗告，須於裁定送達後十日之不變期間內，向本院提出抗告狀。
中　　　華　　　民　　　國　　九十三　　年　　　三　　　月　　二十九　　日
                                                書  記  官  尹遜言
